臺灣臺北地方法院刑事判決　　　　　　　 96年度易緝字第2號
公　訴　人　臺灣臺北地方法院檢察署檢察官
被　　　告　丙○○HIRAN.
　　　　　　乙○○
　　　　　　丁○○
上　一　人
選任辯護人　李嘉典律師
被　　　告　甲○○
上列被告因詐欺等案件，經檢察官提起公訴（八十三年度偵字第
二八五號），本院判決如下：
    主      文
本件免訴。
    理      由
一、公訴意旨略以：被告丙○○係香港開創有限公司臺灣分公司
    負責人，顧望年係香港商銀畔有限公司臺灣分公司負責人，
    林武福係宇權興業股份有限公司負責人、蔡光明係明浚企業
    有限公司負責人、林中民係飛宏企業股份有限公司負責人、
    高富春係達怡電子企業股份有限公司負責人、任靜儀係臺灣
    捷柏特企業股份有限公司副總經理、劉宏川係瓏葳電子股份
    有限公司負責人、乙○○係佳佳科技事業股份有限公司負責
    人，丁○○係同皓展業股份有限公司負責人、賴呈鈞係慶益
    電子股份有限公司負責人、曾玉英係詮腦電子股份有限公司
    負責人、甲○○係家好興業股份有限公司負責人、陳志成係
    僑億塑膠工業股份有限公司負責人。渠等基於概括之犯意聯
    絡，由丙○○、顧望年與杜拜之VERSONS TRADIN CO.及新加
    坡之STARLI TEIMPEX公司不知名負責人基於犯意之聯絡，自
    民國七十七年起至八十二年間，連續利用杜拜及新加坡開狀
    銀行內不知情之銀行員，詭稱該二公司欲向臺灣之宇權興業
    股份有限公司等共十二家公司購買貨品，虛開信用狀，使從
    事該業務之銀行員，就不實之事項而登載於其業務上作成之
    信用狀文書，足以生損害於開狀銀行及押匯銀行。丙○○與
    顧望年則依信用狀開狀期限長短及面額多寡，而向林武福等
    人抽取信用狀面額百分之六至百分之十不等之佣金，林中民
    等人嗣即持該等無實際交易之信用狀向金融機構申請信用狀
    貸款，使該金融機構承辦人員陷於錯誤，而貸予資金週轉，
    因認被告丙○○、乙○○、丁○○、甲○○等人均涉犯刑法
    第二百十六條、第二百十五條及第三百三十九條第一項之罪
    嫌等語。
二、按案件時效已完成者，應諭知免訴之判決，此判決得不經言
    詞辯論為之，刑事訴訟法第三百零二條第二款、第三百零七
    條分別定有明文。
三、查刑法業於九十四年二月二日修正公布，且依刑法施行法第
    十條之一規定，已於本件被告行為後之九十五年七月一日生
    效施行，關於新舊法之比較適用，應依刑法第二條第一項「
    按行為後法律有變更者，適用行為時之法律，但行為後之法
    律有利於行為人者，適用最有利於行為人之法律」之規定，
    依「從舊從輕」原則，以為比較決定。依修正前刑法第八十
    條第一項第二款規定，法定刑為有期徒刑三年以上十年未滿
    之罪，其追訴權時效期間為十年，修正後之同款條文則將追
    訴權時效期間提高為二十年。經比較新舊法之結果，認適用
    新法之規定其追訴權時效較長，對本件被告等人較為不利，
    故應依刑法第二條第一項前段之規定，適用修正前刑法第八
    十條關於追訴權時效期間之規定，且關於追訴權時效之停止
    進行及其期間之計算等問題，亦應一體適用修正前刑法第八
    十三條規定，合先敘明。
四、經查，依公訴意旨所示，本件被告丙○○、乙○○、丁○○
    、甲○○等人連續涉犯前揭犯行之犯罪時間為七十七年起至
    八十二年間，則追訴權時效期間應自多次連續犯行之最後犯
    罪行為成立日即八十二年七月一日起算。依公訴意旨所示，
    被告所犯刑法第二百十六條、第二百十五條之罪，其法定刑
    為「三年以下有期徒刑、拘役或五百元以下罰金」，另刑法
    第三百三十九條第一項之罪，其法定刑為「五年以下有期徒
    刑、拘役或科或併科一千元以下罰金」，茲以法定刑較重之
    刑法第三百三十九條第一項詐欺取財罪計算，依修正前刑法
    第八十條第一項第二款規定，其追訴權時效為十年。而本件
    經公訴人提起公訴後，因被告等人逃匿，而均由本院於八十
    三年十二月十六日發布通緝，致審判之程序不能繼續，茲以
    追訴權時效十年計算，復依修正前刑法第八十三條第一項、
    第三項規定，及參照司法院二十九年院字第一九六三號解釋
    ，本案追訴權之時效期間應加計因通緝而停止之二年六月期
    間，共計為十二年六月。另自檢察官八十二年十二月二十二
    日開始實施偵查，迄本院八十三年十二月十六日發布通緝之
    十一月又二十六日，此段期間檢察官及本院乃依法行使偵查
    、起訴及審判之程序，依司法院大法官會議釋字第一三八號
    解釋，此時追訴權既無不行使之情形，自不生時效進行之問
    題，惟應扣除檢察官八十三年六月二十九日提起公訴後迄同
    年七月二十六日案件繫屬本院前之二十八日追訴權時效停止
    進行期間。是本件追訴權時效自八十二年七月一日被告等最
    後犯罪行為成立日起算，加上前揭十二年六月追訴權時效期
    間，再加上檢察官及本院行使追訴權之期間計十一月又二十
    六日，扣除案件起訴後、繫屬法院前之二十八日，本件被告
    所犯上開罪名之追訴權時效至遲應於九十五年十一月二十九
    日，即告完成。本件犯罪之追訴權時效既已完成，揆諸前開
    說明，爰不經言詞辯論，逕為免訴判決之諭知。
據上論斷，依刑事訴訟法第三百零二條第二款、第三百零七條，
判決如主文。
中　　華　　民　　國　　96　　年　　1 　　月　　31　　日
             　　 刑事第十一庭  審判長法　官　劉方慈
　　　　　　　　　　　　　　　　      法　官　鍾淑慧
                                      法　官　林庚棟
以上正本證明與原本無異。
如不服本判決，應於判決送達後十日內，向本院提出上訴狀。
　　　　　　　　　　　　　　　　      書記官　殷玉芬
中　　華　　民　　國　　96　　年　　2 　　月　　2 　　日
